臺灣彰化地方法院民事判決　　　96年度簡上字第29號
上　訴　人　林永裕即仲興實業社
訴訟代理人　陳建良　律師
被 上訴 人　伊士光工業股份有限公司
法定代理人　甲○○
上列當事人間請求清償債務事件，上訴人對於民國96年1月23日
本院彰化簡易庭95年度彰簡字第655號第一審判決提起上訴，本
院於96年5月16日言詞辯論終結，判決如下：
    主      文
原判決廢棄。
被上訴人在第一審之訴駁回。
第一、二審訴訟費用由被上訴人負擔。
    事實及理由
一按獨資經營之商號既不具法人之人格，且與民事訴訟法第40條
  第3項所稱之非法人團體不相當，依最高法院42年臺抗字第12
  號判例，難認為有當事人能力。本件被上訴人於起訴狀內，將
  上訴人之稱謂記載為「債務人仲興實業社」、「法定代理人林
  永裕」（原審卷第5頁），惟依其所提形式上為上訴人不爭之
  商號基本資料所示，仲興實業社為獨資類型，負責人則為訴外
  人林永豐（原審卷第18頁）。茲因林永裕於原審即已應訴，且
  自認其為後述買賣契約之當事人，則被上訴人之真意，係將上
  訴人列為對造當事人，是上訴人之稱謂應為「林永裕即仲興實
  業社」，換言之，仲興實業社與林永裕即為一體，並非各自獨
  立之當事人。上訴人之上訴狀縱僅以林永裕為名義提出（本院
  卷第6頁），亦不得謂仲興實業社未提起上訴，從而被上訴人
  辯稱仲興實業社部分已於原審判決確定云云，尚非可採。
二被上訴人起訴主張：上訴人自民國91年5月22日起至91年6月12
  日止，陸續向被上訴人購買打火機，價金合計新臺幣（下同）
  536,080元。上訴人除已付價金109,880元，及扣除其退貨金額
  52,000元外，尚有375,000元未付，經被上訴人催討不獲置理
  。被上訴人曾於91年8月13日列「仲興實業有限公司」為債務
  人，聲請本院發91年度促字第24091號支付命令，並於91年10
  月7日送達債務人，業已確定，待聲請強制執行時，始發見誤
  載債務人。為此本於買賣契約之法律關係，請求上訴人清償。
  聲明：上訴人應給付被上訴人375,000元，及自91年10月7日起
  至清償日止按年息5％計算之利息。
三上訴人則以：被上訴人交付之標的物有瑕疵，且已清償百餘萬
  元價金，縱仍有價金未付，則因被上訴人所營事業包括「各式
  打火機之加工製造及買賣」，為從事打火機買賣之商人，其請
  求權已罹於2年之時效，亦無中斷時效事由等語，資為抗辯。
四原審對於被上訴人之請求，判決全部勝訴，並依職權宣告假執
  行，上訴人全部聲明不服，提起上訴，其上訴聲明求為原判決
  廢棄，被上訴人在第一審之訴駁回之判決。被上訴人則聲明駁
  回上訴。
五按商人、製造人、手工業人所供給之商品及產物之代價，其請
  求權因2年間不行使而消滅。消滅時效，因起訴而中斷；依督
  促程序，聲請發支付命令，與起訴有同一效力。時效因請求而
  中斷者，若於請求後6個月內不起訴，視為不中斷。時效完成
  後，債務人得拒絕給付。民法第127條第8款、第129條第1項第
  3款、第2項第1款、第130條、第144條第1項定有明文。而商人
  、製造人、手工業人所供給之商品及產物之代價，係指商人就
  其所供給之商品及製造人、手工業人就其所供給之產物之代價
  而言，蓋此項代價債權多發生於日常頻繁之交易，故賦與較短
  之時效期間以促從速確定，亦有最高法院39年台上字第1155號
  民事判例可參。又公司設立登記後，有應登記之事項而不登記
  ，或已登記之事項有變更而不為變更之登記者，不得以其事項
  對抗第三人，公司法第12條亦有規定。被上訴人主張上訴人向
  其購買打火機，尚有價金未清償，上訴人則以價金業已清償，
  不然亦得主張消滅時效置辯。是上訴人關於時效抗辯部分如係
  可採，被上訴人請求給付價金及遲延利息，即無理由。經查：
  (一)上訴人辯稱被上訴人所營事業包括「各式打火機之加工製造
    及買賣」，為從事打火機買賣之商人之事實，業據其提出形
    式上為被上訴人不爭之公司基本資料為證（本院卷第9頁）
    。被上訴人雖主張其所營事業已改為進口買賣，僅尚未辦理
    變更登記云云，惟依公司法第12條規定，其事項之變更原不
    得對抗第三人，且被上訴人既係本於91年5月22日起至91年6
    月12日止與上訴人間之買賣契約所生價金請求權，而提起訴
    訟，則該請求權有無民法第127條第8款所定時效之適用，應
    以請求權發生當時為斷，尚不得因嗣後被上訴人所營事業變
    更，即影響價金請求權之消滅時效。上訴人此部分所辯，自
    屬可信。
  (二)被上訴人既係從事打火機買賣之商人，其本於買賣契約之法
    律關係，請求上訴人給付因其出賣打火機所生價金，此等價
    金自屬商人就其所供給之商品之代價，應適用民法第127條
    第8款規定，其價金請求權因2年間不行使而消滅。上訴人此
    部分所辯，亦係可採。
  (三)至被上訴人主張其於91年8月13日列「仲興實業有限公司」
    為債務人，聲請本院發91年度促字第24091號支付命令，並
    於91年10月7日送達債務人，業已確定一節，雖據其提出形
    式上為上訴人不爭之支付命令、確定證明書為證（原審卷第
    15至17頁）。惟上訴人為自然人，不論仲興實業有限公司是
    否為業經設立登記之法人，上訴人之人格與之不同，亦無從
    因被上訴人已聲請法院對「仲興實業有限公司」發支付命令
    並確定在案，逕將該法律效果歸屬上訴人，而謂被上訴人已
    於時效完成前行使其請求權。縱認該支付命令實際上係由上
    訴人收受，足生中斷時效之效力，亦因被上訴人未於送達後
    6個月內起訴，依民法第129條第1項第3款、第2項第1款、第
    130條規定，仍視為時效不中斷。是被上訴人既遲至95年10
    月13日始提起本件訴訟，其價金請求權顯已罹於2年之消滅
    時效。上訴人為時效抗辯，拒絕給付，應係可採，被上訴人
    之請求為無理由，應予駁回。
六綜上所述，上訴人為時效抗辯，拒絕給付，既係可採，則被上
  訴人請求上訴人給付價金及遲延利息，為無理由，應予駁回。
  原審以被上訴人之請求權未罹於15年之消滅時效，上訴人應依
  約給付，為其判斷基礎，而為上訴人全部敗訴之判決，及依職
  權為假執行之宣告，容有未洽，上訴人上訴指摘原判決不當，
  求為廢棄改判，為有理由，應由本院將原判決廢棄，並改判如
  主文第2項所示。
七本件事證已臻明確，兩造其餘攻擊防禦方法與舉證，核與判決
  結果無影響，爰不一一論述。
據上論結，本件上訴為有理由，依民事訴訟法第436條之1第3項
、第450條、第78條，判決如主文。
中　　華　　民　　國　　96　　年　　5 　　月　　30　　日
                  民事第二庭    審判長法  官　康弼周
                                      法　官　陳連發
                                      法　官  廖政勝
以上正本係照原本作成。
不得上訴。
                            　　　    書記官　楊年雄
中　　華　　民　　國　　96　　年　　5 　　月　　30　　日
